臺灣高雄地方法院刑事判決　　　　　　　　　　　　　九十一年度易字第四三號
　　公　訴　人　臺灣高雄地方法院檢察署檢察官
　　被　　　告　乙○○
　　選任辯護人　康進益
　　　　　　　　王國論
右列被告因竊盜案件，經檢察官提起公訴（九十年度偵字第一七九五五號），本院判
決如左：
    主  文
乙○○無罪。
    理  由
一、公訴意旨略以：被告乙○○意圖為自己不法之所有，於民國九十年五月五日上午
    四時許，在高雄市○○區○○路監理站前，趁告訴人甲○○於車牌號碼ＶＹ─四
    五六六號自用小客車內睡覺不注意之際，徒手竊取告訴人甲○○置於西裝口袋內
    之皮夾乙個（內有身分證、榮民證、汽機車行照、健保卡、郵局提款卡、臺灣銀
    行埔里分行帳號000000000000號提款卡各乙枚及現金新臺幣三萬餘
    元）。得手後，復與一名不詳姓名成年男子基於意圖為自己不法所有之概括犯意
    聯絡，將竊得之提款卡交予該姓名不詳之成年男子，並於同年五月七日，以冒用
    密碼之方式，持向匯通商業銀行四維分行編號第0000000、000000
    0、0000000、0000000號及臺灣銀行新興分行第0000000
    、0000000、0000000號提款機，連續十次，共詐領告訴人甲○○
    存於臺灣銀行埔里分行第000000000000號帳戶內之存款共新臺幣（
    下同）二十二萬元，再以跨行轉帳方式，將告訴人甲○○上開帳戶內之二十萬元
    ，轉存入被告乙○○設於高雄縣大寮郵局0000000000000000號
    帳戶內，並由乙○○自同年六月十一日起至同年八月七日止，持該郵局提款卡分
    多次提領花用。嗣經警調閱被告乙○○前開郵局帳戶之相關資料後，始查獲被告
    乙○○。因認被告乙○○涉犯刑法第三百二十條第一項竊盜罪嫌及同法三百三十
    九條之二第一項詐欺取財罪嫌。
二、按犯罪事實應依證據認定之，無證據不得推定其犯罪事實；又不能證明被告犯罪
    者，應諭知無罪之判決，刑事訴訟法第一百五十四條及第三百零一條第一項分別
    定有明文。又按刑事訴訟法上所謂認定犯罪事實之證據，係指足以認定被告確有
    犯罪行為之積極證據而言，如未能發現相當證據或證據不足以證明，自不能以推
    測或擬制之方法，以為裁判基礎，最高法院二十九年上字第三一五號及四十年
    台上字第八十六號分別著有判例可資參照。復按刑事訴訟上證明之資料，無論其
    為直接或間接證據，均須達於通常一般之人均不致有所懷疑，而得確信其為真實
    之程度，始得據為有罪之認定，若其關於被告是否犯罪之證明未能達此程度，而
    有合理懷疑之存在，致使無從形成有罪之確信，根據「罪證有疑，利於被告」之
    證據法則，即不得遽為不利被告之認定，亦有最高法院七十六年度臺上字第四九
    八六號判例可資參照。其以情況證據（即間接證據）斷罪時，尤須基於該證據在
    直接關係上所可證明之他項情況事實，本乎推理作用足以確證被告有罪，方為合
    法，不得徒憑主觀上之推想，將一般經驗上有利被告之其他合理情況逕予排除，
    此觀諸最高法院三十二年上字第六十七號判例意旨亦甚彰明。再依刑事訴訟法第
    一百五十四條所規定之禁止推定罪狀之法則，並非僅為被告個人之訴訟利益而設
    ，尤其重在發現真實以求國家刑罰權之正確行使。若無足可證明被告從事犯罪構
    成要件之積極證據，無論假定某一被告為犯人而命其自證無罪，藉以過濾及鎖定
    特定犯罪人，或推測被告涉及之某項罪名，而依其自辯過程蒐求該被告生活經歷
    資料，藉以判斷其究竟有無構成特定犯罪，俱非法之所許。
三、公訴人認被告涉有前揭竊盜及詐欺取財罪嫌，無非以告訴人甲○○之指述，告訴
    人設於臺灣銀行埔里分行帳號000000000000號存摺影本、被告設於
    高雄縣大寮郵局0000000000000000號存摺影本各一份附卷，且
    告訴人所有上開提款卡失竊後，其銀行存款竟轉存入被告所有之郵局帳戶內，再
    由被告提領花用，被告辯稱不知為何郵局內多出二十萬元存款云云，顯不可採，
    為其主要論據。訊據被告固不諱言其所有之郵局帳戶內多出二十萬元之存款，惟
    堅決否認有何竊盜及詐欺取財犯行，辯稱：伊未竊取告訴人所有之財物，亦不知
    郵局帳戶內為何會多出二十萬元之存款，可能係因伊之郵局提款卡曾經失竊，致
    遭人冒用該郵局帳戶，嗣伊發覺郵局帳戶內多出二十萬元存款，因一時貪念，而
    予以挪用等語。
四、經查：
  (一)告訴人於九十年五月五日上午四時許，在高雄市○○區○○路高雄市監理站前，
    失竊皮夾一個（內有身分證、榮民證、汽機車行照、健保卡、郵局提款卡、臺灣
    銀行埔里分行帳號000000000000號提款卡各一枚及現金三萬餘元等
    情，業據告訴人指述明確，並有高雄市政府警察局重大刑案通報單一份在卷可按
    ，固堪告訴人述為真實。惟告訴人僅陳稱上開皮包及證件、提款卡等物於何時、
    地遭竊，及如何向警察機關申報皮包失竊等情，並未指證被告竊盜該皮包，亦未
    陳稱目擊竊盜事實，顯見告訴人所述，均屬皮包遭竊之事後情狀，尚難以其之陳
    述，援引為被告觸犯竊盜罪之不利認定。
  (二)次查，告訴人所有之上開臺灣銀行提款卡失竊後，於九十年五月五日遭人以自動
    提款機跨行轉帳之方式，將告訴人帳戶內之二十萬元存款，轉存入被告設於高雄
    縣大寮郵局0000000000000000號帳戶內之事實，業據告訴人陳
    明在卷，並為被告不否認，復有告訴人設於臺灣銀行埔里分行帳號000000
    000000號存摺交明細影本、被告設於高雄縣大寮郵局000000000
    0000000號存摺交易明細影本各一份附卷足據，固足以認定告訴人之提款
    卡確遭人以不正方法盜領無訛，惟經警方調取自動提款機之監視錄影帶勘驗結果
    ，盜領之人並非被告，有該自動提款機監視錄影帶翻攝之相片二張附於警訊卷可
    據，且亦無任何證據足以證明該盜領之人係受被告之託盜領上開提款卡內之金錢
    。故被告郵局帳戶內多出二十萬元存款之客觀事實，依現存證據至多僅足認定被
    告涉有收受贓物罪嫌。且持有贓物，於吾人一般社會生活經驗上，可能之原因不
    止一端，故無從以行為人單純持有贓物之事實忖度該行為人取得贓物之來源；縱
    行為人係以竊盜、搶奪、詐欺、拾得遺失物或收受贓物等犯罪手段取得該贓物，
    所涉犯罪構成要件亦各不相同，於訴訟上當不能因行為人對其持有之贓物來源交
    待不清或無法於訴訟上確實舉證證明其係如何取得該贓物，而得任意推定行為人
    之罪行。是單以告訴人帳戶內之二十萬元存款被轉存入被告之郵局帳戶內之事實
    ，尚不能證明該告訴人失竊之皮包及提款卡等物品係被告行竊所得。
  (三)再者，被告曾於九十年二月二十一日上午七時五十分許，在高雄市○○區○○路
    三五二號旁，失竊其所有高雄縣大寮郵局0000000000000000號
    帳號之提款卡及現金三萬八千元，並遭人以該提款卡自高雄市農會附設南區農漁
    會電腦共同中心盜領存款四千元，被告並於九十年二月二十八日向高雄市政府警
    察局小港分局高松派出所申報失竊乙節，有高雄市政府警察局小港分局九十一年
    三月二十二日高市港警分刑字第０九一０００四一九六函暨所附小港分局高松派
    出所呈報單、詢問筆錄各一份存卷可查。按徵諸常理，竊取他人之財物，莫不隱
    密藏之以免刑責，縱有依其使用方法非予流通不可，亦必特為小心謹慎，務求不
    自暴其身分。查被告國中畢業（觀諸警訊筆錄之人別欄即明），智識能力正常，
    且於遭警查獲後，猶始終能為如上之辯駁，足徵其非癡非愚。苟上開提款卡係被
    告竊取之物，被告豈有甘冒告訴人及警方可藉由提款記錄追躡得知其盜領告訴人
    存款犯行之風險，而將上開二十萬元存入自己所有之帳戶中之理？又被告於九十
    年五月三日以上開提款卡遺失為由向臺東大武郵局申請補發，並於九十年六月十
    一日領取新的提款卡之事實，有交通部臺東郵局九十一年四月四日支九一字第五
    一一００三號函暨所附郵政金融卡申請書各一份在卷足佐，被告之提款卡雖於九
    十年二月二十二日即失竊，雖遲至同年五月三日始申請補發，惟衡情被告如有竊
    取告訴人之提款卡並自告訴人之帳戶中轉存二十萬元至自己之帳戶，理應隨即將
    該二十萬元之款項提領一空，避免告訴人發覺而徒勞無功，焉有遲至距案發已月
    餘之六月十一日始領取新的提款卡並陸續提領該二十萬元之理？是被告所辯其所
    有之郵局之提款卡失竊，帳戶遭人冒用，伊不知該二十萬元何來，因一時貪念而
    予以提領，應可採信。
五、綜上所述，公訴人所憑之論據，僅能證明告訴人確有遭竊情事，尚難僅以被告持
    有他人失竊之物品一節，遽指其有何竊盜犯行；且告訴人之提款卡亦非被告持以
    盜領，又無法證明該盜領之人與被告有何犯意聯絡及行為分擔，已如前述，亦難
    認被告涉犯詐欺取財犯行。此外，本院查無其他積極證據足認被告有何竊盜及詐
    欺取財犯行，揆諸首開說明，既不能證明被告犯罪，自應諭知被告無罪之判決。
    至被告是否另涉侵占收受贓物罪嫌部分，因未經起訴，自非本院所得審究，宜由
    檢察官另行卓辦，併此敘明。
據上論斷，應依刑事訴訟法第三百零一條第一項，判決如主文。
中      華      民      國      九十一    年      五      月      三    日
                                  臺灣高雄地方法院刑事第七庭
                                      法  官  何  秀  燕
右正本證明與原本無異。
如不服本判決，應於判決送達後十日內，向本院提出上訴狀。
                                      書記官  邱  靜  銘
中      華      民  國      九十一    年      五      月      三    日
